臺灣桃園地方法院刑事判決
110年度易字第411號
公  訴  人  臺灣桃園地方檢察署檢察官 
被      告  劉保美


選任辯護人  蔡勝雄律師
上列被告因毀損案件，經檢察官提起公訴（109年度調偵字第778
號），本院判決如下：
    主  文
劉保美無罪。
    理  由
一、公訴意旨略以：被告劉保美、告訴人呂俊昌係同社區之鄰居
    ，就大樓蓄水池使用問題存有嫌隙，被告竟基於毀棄損壞他
    人器物之犯意，於民國108年12月9日某時許，僱請不知情水
    電工，剪斷位於桃園市○○區○○路000巷0號地下室社區住戶共
    同使用之蓄水池抽水馬達電源線，致令不堪使用，足生損害
    於告訴人。因認被告涉犯刑法第354條之毀損器物罪嫌。
二、按犯罪事實應依證據認定之，無證據不得認定犯罪事實；不
    能證明被告犯罪者，應諭知無罪之判決，刑事訴訟法第154
    條第2項、第301條第1項分別定有明文。又認定犯罪事實所
    憑之證據，雖不以直接證據為限，間接證據亦包括在內，然
    而無論直接或間接證據，其為訴訟上之證明，須於通常一般
    之人均不致有所懷疑，而得確信其為真實之程度者，始得據
    為有罪之認定，倘其證明尚未達到此一程度，而有合理之懷
    疑存在時，致無從形成對被告有罪之確信，即應由法院諭知
    被告無罪之判決（最高法院76年度台上第4986號判決意旨參
    照）。次按檢察官就被告犯罪事實，應負舉證責任，並指出
    證明之方法，刑事訴訟法第161條第1項定有明文。故檢察官
    對於起訴之犯罪事實，應負提出證據及說服之實質舉證責任
    ，倘其所提出之證據，不足為被告有罪之積極證明，或其指
    出證明之方法，無從說服法院以形成被告有罪之心證，基於
    無罪推定原則，自應為被告無罪判決之諭知（最高法院92年
    度台上字第128號判決意旨參照）。
三、公訴意旨認被告涉犯毀損罪嫌，無非係以：被告之供述、證
    人即告訴人之證述、證人張卓才於偵查中之證述、公共電費
    單分攤表單、公電電表照片、建物測量成果圖、公告、協調
    通知、通知文件、現場照片、通訊軟體LINE對話紀錄翻拍畫
    面，為其主要論據。
四、訊據被告固坦承有於上開時間、地點，僱請不知情之水電工
    將蓄水池抽水馬達之電源斷電，惟堅決否認有何毀損犯行，
    被告及辯護人均辯稱：被告因地下室蓄水池長期嚴重滲漏水
    ，曾向鄰居表示希望就此修繕或就蓄水池使用費用分擔之相
    關事實為協調，然協調未果，恐電線走火引致火災或其他公
    共危險事件，遂由水電師傅以鬆開馬達電源之螺絲帽方式將
    電源暫時中止，再以水電布包覆，並非剪斷電源線，客觀上
    馬達及電線均無破壞，只要接上電源線即可重新啟用，亦無
    致令不堪用之情事，故被告並無毀損行為；且被告主觀上係
    基於避免蓄水池發生其他危險，並無毀損故意等語。經查：
　　㈠被告於104年間購買桃園市○○區○○路000巷0號地下室建物，
      為該地下室之所有權人，而該地下室於被告購買時已設置
      蓄水池，嗣於108年10月間，被告因與告訴人及其他社區
      住戶就上開蓄水池維修保養費用分擔事宜溝通未果，遂於
      108年12月9日某時許，僱請不知情之水電工將上開蓄水池
      抽水馬達電源斷電等情，業據被告於本院準備程序供承在
      卷（110年度易字第411號卷【下稱本院易卷】一第66、67
      頁），核與告訴人於警詢、偵訊及本院審理時之證述（臺
      灣桃園地方檢察署109年度偵字第2041號卷【下稱偵卷】
      第15、16、20、76、77頁；本院易卷二第228至241頁）、
      證人張卓才於警詢及偵訊時之證述（偵卷第8、78頁）相
      符，並有建物所有權狀影本（偵卷第91頁）、建物測量成
      果圖（偵卷第93頁）、變更設計圖說（偵卷第95頁）、桃
      園市桃園地政事務所土地複丈成果圖（本院易卷二第39頁
      ）、被告提出之公告及協調通知（偵卷第53、101、103、
      109頁）、公共電費單分攤表單及公共電表照片（臺灣桃
      園地方檢察署109年度調偵字第778號卷第23、25頁）在卷
      可稽。是此部分事實，首堪認定。
　　㈡本案應審究者為：被告所僱請之水電工是否以剪斷蓄水池
      抽水馬達電線之方式，造成該抽水馬達電源斷電，而構成
      刑法上毀損之行為？
　　　⒈按刑法第354條之毀損罪，係對於文書、建築物、礦坑或
        船艦以外之他人之物，有毀棄、損壞或致令不堪用之任
        一行為，且足以生損害於公眾或他人，即足成罪。所謂
        「毀棄」係指毀滅或拋棄，使物之本體或其效用全部喪
        失；「損壞」乃指損害或破壞，使物之性質、外形及其
        特定目的之可用性一部喪失之意；「致令不堪用」則指
        以毀棄、損壞以外之方法，雖未毀損原物之外形或物理
        存在，但使物喪失其特定目的之全部效用者而言。又「
        足以生損害於公眾或他人」，則以有損害之虞為已足，
        並不以實際發生損害為必要（最高法院109年度台上字
        第1861號判決意旨參照）。
　　　⒉經查，本案蓄水池一般式抽水馬達連接電源開關下方之
        電線確有遭人剪斷一節，業據告訴人於警詢、檢察事務
        官詢問、偵訊及本院審理時證稱：我於108年12月10日
        晚上7時許，洗澡洗到一半發現沒有水，上去看水塔沒
        有水，然後下去地下室發現前棟一般式抽水馬達的電線
        被剪掉。偵卷第81頁照片中一黑一白的電線，原本是接
        在電源開關下方。照片中白色像C型狀蜷曲的電線本來
        有白色膠帶，我把膠帶取下來，看到電線是齊口剪斷，
        銅線沒有露出來等語明確（偵卷第15、16、65、76頁；
        本院易卷二第228至241頁），參以告訴人所提出發現當
        日拍攝之現場照片（偵卷第81頁；本院易卷二第103、2
        73頁），可見抽水馬達連接電源開關之電線呈現切齊斷
        口，核與告訴人所述相符，故此部分事實已堪認定。被
        告及辯護人辯稱未剪斷電線云云，並非可採。
　　　⒊惟查，告訴人於本院審理時證稱：偵卷第81頁下方照片
        的兩條電線和上方照片的黑色電源開關的連接方式，是
        將電線裡的銅線剝出來，然後放進去上面用螺絲鎖起來
        。我後來請水電工維修，他不是更換新的電線，是以原
        本的電線，將電線前端的皮剝掉，露出銅線，然後接上
        去。現在前棟抽水馬達電線已經修好等語（本院易卷二
        第237、238、240、241頁），觀諸告訴人所拍攝之現場
        照片，確實可見本案抽水馬達電源開關上有十字螺絲（
        偵卷第81頁；本院易卷二第103、273頁）。依告訴人前
        揭證述及現場照片可知，本案蓄水池抽水馬達電線與電
        源開關之連接方式，係將電線外層之絕緣皮剝落，使電
        線露出內部銅線，再以螺絲鎖住該銅線及電源開關上之
        導電板後，即可通電使抽水馬達運轉，且告訴人事後僱
        請水電工復電，係利用原本遭剪斷之電線以相同方式連
        接電源開關，而使抽水馬達恢復正常運作，顯見該電線
        並未因曾遭剪斷而無法連接至電源開關，或造成電線之
        導電功能有所喪失，抽水馬達輸送儲水之效用亦無減損
        。則被告雖僱請水電工剪斷本案蓄水池抽水馬達之電線
        ，使該抽水馬達電源斷電，然本案既係利用「原本遭剪
        斷之電線」，剝除該電線之絕緣皮而露出銅線，再以螺
        帽接壓銅線與電源開關上導電板，即可恢復電力而使抽
        水馬達正常運作，是不論就抽水馬達之電線或電源開關
        ，抑或抽水馬達而言，其等之本體、外型、性質、全部
        或一部之效用均未喪失，縱令該電線遭剪斷之際，抽水
        馬達之電源暫時中止，同時造成抽水馬達暫時無法運作
        ，因本案仍係利用原本遭剪斷之電線以恢復電力，且復
        電方式難認須花費相當時間及鉅額費用，實難遽認被告
        僱請水電工所為符合「毀棄」、「損壞」或「致令不堪
        用」之客觀構成要件，自無法逕以刑法上毀損罪責相繩
        。
　　　⒋至證人張卓才於警詢及偵查中之證述，僅足以證明被告
        有表示要中斷抽水馬達電源，惟未證稱被告係以何方式
        中斷抽水馬達電源，而公訴意旨所舉其餘公共電費單分
        攤表單、公電電表照片、建物測量成果圖、公告、協調
        通知、通知文件、現場照片、通訊軟體LINE對話紀錄翻
        拍畫面，均僅能證明被告與包含告訴人在內之其他社區
        住戶間因蓄水池維修保養事宜存有糾紛，亦難認被告係
        以毀損方式中斷抽水馬達之電源，此等證據資料均無足
        作為不利於被告之認定，無法令被告負毀損之刑責。
五、綜上所述，本案依檢察官所舉各項證據方法，難認被告有公
    訴意旨所指毀損犯行，無法使本院形成被告有罪之心證，揆
    諸前揭說明，基於無罪推定原則，本院認不能證明被告犯罪
    ，自應為無罪判決之諭知。
據上論斷，應依刑事訴訟法第301條第1項前段，判決如主文。
本案經檢察官李孟亭提起公訴，檢察官劉倍到庭執行職務。
中　　華　　民　　國　　111 　年　　8 　　月　　30　　日
                  刑事第十八庭  審判長法官  陳囿辰

                                      法官  姚懿珊

                                      法官　羅文鴻
以上正本證明與原本無異。
如不服本判決應於收受判決後20日內向本院提出上訴書狀，並應
敘述具體理由。其未敘述上訴理由者，應於上訴期間屆滿後20日
內向本院補提理由書(均須按他造當事人之人數附繕本)「切勿逕
送上級法院」。 
　　　　　　　　　　　　　　　      書記官　林佳穎
中　　華　　民　　國　　111 　年　　8 　　月　　30　　日